臺灣臺中地方法院刑事判決
111年度易字第10號
公  訴  人  臺灣臺中地方檢察署檢察官
被      告  宋昌雲


上列被告因竊盜案件，經檢察官提起公訴（110年度偵字第23302
號），本院判決如下：
    主    文
宋昌雲無罪。    
    理    由
一、公訴意旨略以：被告宋昌雲與年籍不詳綽號「小蘋果」、「
    阿清」等2人均意圖為自己不法之所有，共同基於攜帶兇器、
    結夥三人以上之加重竊盜犯意聯絡，於民國110年4月2日7時4
    6分，由「阿清」駕駛被告所有之車牌號碼000-0000號自用
    小客車（以下稱系爭車輛）搭載被告及「小蘋果」，至臺中
    市○○區○○路00○0號「出猴爽選物販賣機店」內，以足供兇器
    使用之油壓剪，破壞告訴人曾國維所有共3臺選物販賣機臺
    之鎖頭，竊取告訴人所有機臺內之現金新臺幣（下同）約6
    萬元，得手後，其等共乘上開汽車離去，因認被告涉犯刑法
    第321條第1項第3款、第4款之攜帶兇器結夥三人以上之加重
    竊盜罪嫌等語。
二、按犯罪事實應依證據認定之，無證據不得認定犯罪事實；不
    能證明被告犯罪者，應諭知無罪之判決，刑事訴訟法第154
    條第2項、第301條第1項分別定有明文。次按事實之認定，
    應憑證據，如未能發現相當證據，或證據不足以證明，自不
    能以推測或擬制之方法，以為裁判基礎。且刑事訴訟上證明
    之資料，無論其為直接證據或間接證據，均須達於通常一般
    人均不致於有所懷疑，而得確信其為真實之程度，始得據為
    有罪之認定，若其關於被告是否犯罪之證明未能達此程度，
    而有合理性懷疑之存在，致使無從形成有罪之確信，根據「
    罪證有疑，利於被告」之證據法則，即不得遽為不利於被告
    之認定。又按檢察官就被告犯罪事實，應負舉證責任，並指
    出證明之方法，刑事訴訟法第161條第1項定有明文。因此，
    檢察官對於起訴之犯罪事實，應負提出證據及說服之實質舉
    證責任。倘其所提出之證據，不足為被告有罪之積極證明，
    或其指出證明之方法，無從說服法院以形成被告有罪之心證
    ，基於無罪推定之原則，自應為被告無罪判決之諭知（最高
    法院40年台上字第86號、76年台上字第4986號、92年台上字
    第128號判例意旨參照）。
三、公訴意旨認被告涉犯上開罪嫌，無非係以被告之供述、證人
    即告訴人曾國維於警詢時之證述、證人葉玉萍於本院審理時
    之證述、車輛詳細資料報表、現場監視器畫面等為其主要論
    據。
四、而按有罪之判決書應於理由內記載認定犯罪事實所憑之證據
    及其認定之理由，刑事訴訟法第310條第1款定有明文。而犯
    罪事實之認定，係據以確定具體的刑罰權之基礎，自須經嚴
    格之證明，故其所憑之證據不僅應具有證據能力，且須經合
    法之調查程序，否則即不得作為有罪認定之依據。倘法院審
    理之結果，認為不能證明被告犯罪，而為無罪之諭知，即無
    前揭第154條第2項所謂「應依證據認定」之犯罪事實之存在
    。因此，同法第308條前段規定，無罪之判決書只須記載主
    文及理由。而其理由之論敘，僅須與卷存證據資料相符，且
    與經驗法則、論理法則無違即可，所使用之證據亦不以具有
    證據能力者為限，即使不具證據能力之傳聞證據，亦非不得
    資為彈劾證據使用。故無罪之判決書，就傳聞證據是否例外
    具有證據能力，無須於理由內論敘說明（最高法院100年度
    台上字第2980號判決意旨參照）。本院審理後認不能證明被
    告之犯罪，而為無罪判決之諭知，則揆諸前開說明，本案卷
    內證據資料，是否具有證據能力，即無論述之必要，先予敘
    明。　
五、訊據被告宋昌雲固坦承其於前揭時地，搭乘陳青祥（綽號「
    阿清」）駕駛之系爭車輛，與陳青祥、葉玉萍（綽號「小蘋
    果」）前往該地點前，惟堅決否認有何加重竊盜犯行，辯稱
    ：我沒有參與，我事前也不知道他們要去偷，我將車借給葉
    玉萍，當時陳青祥叫我下車去買早餐，我買完早餐回來，看
    到葉玉萍在撿零錢，葉玉萍說妳不要幫我撿，我便聽她的話
    ，就不幫她撿，後來葉玉萍有給我800元，是她跟我借車補
    貼加油的錢等語。
六、經查：
  ㈠陳青祥（綽號「阿清」）於110年4月2日7時43分許，駕駛葉
    玉萍（綽號「小蘋果」）向被告借用之被告名下系爭車輛，
    搭載被告、葉玉萍前往告訴人曾國維所經營址設臺中市○○區
    ○○路00○0號之「出猴爽選物販賣機店」前，嗣陳青祥進入該
    店內，以油壓剪破壞3臺選物販賣機之鎖頭，竊取機臺內之
    零錢約6萬元，再將裝盛零錢之袋子交付葉玉萍，惟因該袋
    子破裂，零錢掉落地面，葉玉萍撿拾地面零錢之事實，業據
    證人即告訴人曾國維於警詢時證述、證人葉玉萍於本院審理
    時證述在卷（見110年度偵字第23302號卷〈以下稱偵卷〉第45
    至48頁；本院卷第164至200頁），並有警員職務報告、車輛
    詳細資料報表、臺中市政府警察局第四分局春社派出所受(
    處)理案件證明單、受理各類案件紀錄表、監視器擷取畫面
    、現場照片各1份在卷可稽（見偵卷第39、49至123頁），其
    事實足堪認定。
　㈡觀之卷附「出猴爽選物販賣機店」監視器擷取畫面所示（見
    偵卷第55至83頁），110年4月2日7時43分58秒：系爭車輛抵
    達該店前，7時46分26秒、30秒：一名身穿深色衣著男子自
    駕駛座下車步入該店內，7時46分57秒、47分20秒：一名頭
    戴粉紅色棒球帽女子手提包包自副駕駛座之後座下車，往系
    爭車輛前方走去，7時49分43秒、44秒、45秒：該深色衣著
    男子步出該店，往系爭車輛前方走去，7時59分49秒、8時2
    分57秒：該深色衣著男子站在副駕駛座外與副駕駛座之人交
    談，8時3分40秒：副駕駛座之車門呈現開啟狀，該深色衣著
    男子右手扶住副駕駛座車門，左手自副駕駛座內拿取物品，
    8時3分46秒：該深色衣著男子雙手置於胸前背對監視器鏡頭
    步入該店，8時6分11秒：副駕駛座之車門呈現開啟狀，該深
    色衣著男子左手將油壓剪交付副駕駛座身穿深色上衣女子，
    8時6分18秒：該深色上衣女子關閉副駕駛座車門，8時8分59
    秒：該深色衣著男子步出該店，副駕駛座車門開啟，8時9分
    7秒：副駕駛座車門呈現開啟狀態，副駕駛座旁地面掉落零
    錢，該深色上衣女子在副駕駛座低頭撿拾地面零錢，8時10
    分19秒：該頭戴粉紅色棒球帽之女子步行返回系爭車輛，左
    手提一只透明塑膠袋內裝飲料及餐盒，右手碰觸副駕駛座之
    後座車門把手，8時10分26秒：該頭戴粉紅色棒球帽女子上
    前至副駕駛座旁彎腰，8時10分40秒、45秒：該頭戴粉紅色
    棒球帽女子開啟副駕駛座後座車門進入後座，該深色上衣女
    子持續低頭撿拾地面零錢，8時11分：該深色上衣女子關閉
    副駕駛座車門，8時11分29秒、33秒：系爭車輛駛離，地面
    遺留掉落之零錢等情。而上開監視器畫面中該深色衣著男子
    為綽號「阿清」即陳青祥、該深色上衣女子為綽號「小蘋果
    」即葉玉萍、該頭戴粉紅色棒球帽之女子為被告一節，此據
    證人葉玉萍於本院審理時供述在卷（見本院卷第169、192至
    193頁）。
  ㈢依上開監視器畫面可知，陳青祥自駕駛座下車進入店內後，
    被告隨即手提包包自副駕駛座之後座下車往車輛前方走去，
    嗣後陳青祥步出該店與葉玉萍交談、自副駕駛座拿取油壓剪
    後步入該店、之後步出該店將油壓剪交付葉玉萍、再度步入
    該店、又步出該店將竊得之零錢交付葉玉萍等行竊過程，被
    告均不在場。復據證人葉玉萍於本院審理時證稱：影片46分
    時被告下車去買早餐等語（見本院卷第193頁），佐以上開
    監視器畫面所示，被告返回系爭車輛時，左手確實提一只透
    明塑膠袋內裝飲料及餐盒，足徵被告所辯其當時下車買早餐
    一節，堪信屬實。至上開監視器畫面所示，被告返回系爭車
    輛時，見葉玉萍在副駕駛座低頭撿拾地面零錢，雖有上前至
    副駕駛座旁彎腰之舉動，然據證人葉玉萍於本院審理時證稱
    ：照片裡的地上掉了很多零錢，因為太重，袋子破掉，我在
    撿零錢，被告問我，然後我沒有跟她講，我說沒有，說我在
    撿零錢，跟她又沒有關係，她沒有幫我撿，我叫她不要撿等
    語（見本院卷第174頁），參酌上開監視器畫面中，被告上
    前至副駕駛座旁彎腰約10餘秒後，被告即開啟後座車門進入
    車內，此時葉玉萍仍持續撿拾地面零錢等情，堪認證人葉玉
    萍所證其叫被告不要撿零錢，被告並未幫忙撿零錢乙情非虛
    ，足見被告實際上並無撿拾零錢之行為，實難認被告就上開
    竊盜犯行有何客觀上之行為分擔。
　㈣至證人葉玉萍固於本院審理時證稱：當天我們出門的目的就
    是去開娃娃機的鎖，我跟陳青祥在講娃娃機的鎖怎麼開比較
    快，被告有在場聽到，也有叫被告顧看看現場有沒有人等語
    （見本院卷第172至173、183至184、188至189頁），惟證人
    葉玉萍於本院審理時亦證稱：被告不知道我們出門的目的就
    是去開娃娃機的鎖，我們沒有跟她講，被告聽到我跟陳青祥
    在講娃娃機的鎖怎麼開比較快，可是她不知道我們那是在說
    什麼，我沒有跟她講要偷娃娃機店，她也不知道我們要做什
    麼，油壓剪是陳青祥自己去買的，被告沒有看到，被告不知
    道陳青祥下車是要偷娃娃機店，她以為要去夾，叫她看一下
    ，跟她講她也不知道要問說要做什麼等語（見本院卷第172
    至173、190至192、196、199頁），是依證人葉玉萍所述，
    案發當日葉玉萍與陳青祥在討論如何開娃娃機鎖頭之時，被
    告雖然在場聽聞，但被告並不知悉渠二人在討論何事，且不
    知悉渠二人當日出門目的欲前往開娃娃機鎖頭，當時被告以
    為陳青祥下車要夾娃娃，被告對於陳青祥下車要偷娃娃機店
    一事並不知情，自無從認定被告主觀上對於陳青祥、葉玉萍
    上開竊盜行為已有認識，或與陳青祥、葉玉萍有何犯意聯絡
    之情形。
　㈤又證人葉玉萍於前揭審理時雖指稱當日有叫被告顧看看現場
    有沒有人等情，惟究係何人指示被告看顧現場狀況，證人葉
    玉萍先於本院審理時證稱是陳青祥在車上跟被告講的等語（
    見本院卷第184頁），其後改稱是其跟被告講的等語（見本
    院卷第196頁），嗣又改稱其忘記是誰講的等語（見本院卷
    第199頁），已有前後證述不一之瑕疵，難以遽採；又證人
    陳青祥於本院審理時證稱其對於本案前往行竊一事已無印象
    等語（見本院卷第206頁），尚無從佐證證人葉玉萍此部分
    之指述為真。況證人葉玉萍於本院審理時業已證稱：從陳青
    祥進到娃娃機店，到陳青祥把零錢袋拿出來，在這個過程當
    中，被告沒有在幫忙看等語（見本院卷第195頁），足見自
    陳青祥進入娃娃機店行竊迄至將零錢袋交付葉玉萍之過程，
    被告事實上亦無在場看顧之情形，自無從僅憑證人葉玉萍前
    揭不利於被告之證述，遽認被告有參與分擔上開竊盜之犯行
    。
　㈥再者，據證人葉玉萍於本院審理時證稱：在娃娃機店結束之
    後，我們去陳青祥家，沒有分錢給被告，只是說我們跟她借
    車，然後拿借車的錢給她，給她零錢1,500元等語（見本院
    卷第175至178頁），此與被告所辯葉玉萍有給付向其借車之
    補貼油錢800元等語，在金額上或有差異，然關於該給付之
    金錢係作為葉玉萍向被告借車之相關費用一節，則屬陳述一
    致，堪認被告主觀上認知其收取該金錢係基於借車予葉玉萍
    使用乙事，尚難認被告有與葉玉萍、陳青祥朋分竊盜贓款之
    意思存在。至證人葉玉萍嗣於本院審理時證稱：陳清祥有另
    外再給被告800元跑路費等語（見本院卷198頁），惟被告於
    本院審理時已否認此情（見本院卷第216頁），又證人陳青
    祥對於本案前往行竊一事已無印象等語，亦如前述，尚無從
    以證人葉玉萍此部分之單方陳述，逕認定被告有另收取陳青
    祥所給付跑路費之情事，附此敘明。
七、綜上所述，被告固有將系爭車輛借予葉玉萍，並由陳青祥駕
　  駛系爭車輛搭載被告、葉玉萍前往上開行竊地點前，然經斟
    酌證人葉玉萍、陳青祥之證述、現場監視器畫面等證據資料
    ，尚難認定被告就上開竊盜犯行具有犯意聯絡或行為分擔，
    自無從將被告以加重竊盜罪相繩。從而，就公訴人所指被告
    加重竊盜之犯行，尚未達到通常一般之人均不會有任何懷疑
    ，而得確信被告犯行之真實程度，自無從說服本院形成有罪
    之心證。此外，復查無其他積極證據足認被告確有公訴人所
    指前揭犯行，被告之犯罪尚屬不能證明，基於無罪推定之原
    則，即應為被告無罪之諭知。
據上論斷，應依刑事訴訟法第301條第1項，判決如主文。
本案經檢察官蔣志祥提起公訴，檢察官林煒容到庭執行職務。 
中    華    民    國   111    年    5     月    24    日
                  刑事第十一庭  法  官  林依蓉
以上正本證明與原本無異。
如不服本判決應於收受判決後20日內向本院提出上訴書狀，並應
敘述具體理由；其未敘述上訴理由者，應於上訴期間屆滿後20日
內向本院補提理由書（均須按他造當事人之人數附繕本）「切勿
逕送上級法院」。
告訴人或被害人如不服判決，應備理由具狀向檢察官請求上訴，
上訴期間之計算，以檢察官收受判決正本之日起算。
                                書記官  林  俐
中    華    民    國   111    年    5     月    24    日